臺灣新竹地方法院刑事判決　　　　　　　 99年度易字第117號
公　訴　人　臺灣新竹地方法院檢察署檢察官
被　　　告　黃建智
　　　　　　廖明智
上列被告等因竊盜案件，經檢察官提起公訴（99年度偵字第747
號），本院判決如下：
    主  文
黃建智共同犯攜帶兇器竊盜未遂罪，處有期徒刑伍月，如易科罰
金，以新臺幣壹仟元折算壹日。扣案緊線器壹組，沒收。
廖明智共同犯攜帶兇器竊盜未遂罪，累犯，處有期徒刑陸月，如
易科罰金，以新臺幣壹仟元折算壹日。扣案緊線器壹組，沒收。
    事  實
一、廖明智於民國95年間因施用毒品案件，經本院於96年4 月27
    日以96年度竹簡字第379 號判決判處有期徒刑6 月，於96年
    8 月22日撤回上訴確定，本院於96年10月31日以96年度聲減
    字第2770號裁定減為有期徒刑3 月確定，於97年2 月19日易
    科罰金，執行完畢。
二、黃建智與廖明智2 人共同基於意圖為自己不法所有之犯意聯
    絡，於99年1 月18日凌晨1 時45分許，由黃建智駕駛車牌號
    碼3350－EG號自用小貨車搭載廖明智，攜帶滑輪1 組、鋼索
    1 捲、及客觀上足供作為兇器使用之緊線器1 組、油壓剪1
    支，前往新竹縣新豐鄉瑞興村中山橋旁，將滑輪、鋼索架設
    於由台灣電力股份有限公司（下稱台電公司）所有、尚未編
    號位於「高幹德盛127 」旁一新設電線桿（嗣編為「高幹德
    盛126A1 」）上方，並將舖設於該新設電線桿旁地面上之高
    壓電纜線外包覆之塑膠管破壞後，以緊線器將埋設在地表下
    之高壓電纜線抽出，另以鋼索之一端綁住高壓電纜線後，廖
    明智以滑輪、鋼索抽取埋設在地表下暗管內之高壓電纜線，
    黃建智則在一旁把風、接應，適溫國賜行經該處，發覺黃建
    智、廖明智之竊盜犯行，返家後立即報警，經警趕往現場，
    當場查獲黃建智、廖明智而未遂，並扣得滑輪1 組、鋼索1
    捲、緊線器1 組、油壓剪1 支。
三、案經新竹縣政府警察局竹北分局報告臺灣新竹地方法院檢察
    署檢察官偵查起訴。
    理  由
壹、程序事項部分：
    按被告以外之人於審判外之言詞或書面陳述，除法律有規定
    者外，不得作為證據；又被告以外之人於審判外之陳述，雖
    不符合同法第159條之1至第159條之4之規定，但經當事人於
    審判程序同意作為證據，法院審酌該言詞陳述或書面陳述作
    成時之情況，認為適當者，亦得為證據。當事人、代理人或
    辯護人於法院調查證據時，知有第159條第1項不得為證據之
    情形，而未於言詞辯論終結前聲明異議者，視為有前項之同
    意，刑事訴訟法第159條第1項及第159條之5分別定有明文。
    經查，本判決下列所引用之被告以外之人於審判外之陳述，
    屬傳聞證據部分，檢察官、被告於本院準備、審理程序中均
    表示沒有意見，且迄於言詞辯論終結前亦未聲明異議。本院
    審酌上開證據資料製作時之情況，尚無違法不當及證明力明
    顯過低之瑕疵，亦認為以之作為證據應屬適當，故揆諸前開
    規定，認前揭證據資料均有證據能力。另卷附照片，係使用
    科學儀器客觀紀錄物體現象，其性質非屬供述證據，自無傳
    聞排除之問題，具有證據能力。
貳、實體部分：
一、訊據被告黃建智、廖明智固坦認於99年1 月18日凌晨，由被
    告黃建智駕駛車牌號碼3350─EG號自用小貨車搭載被告廖明
    智共同前往新竹縣新豐鄉瑞興村中山橋旁，並將前開車輛停
    放在該處，惟均矢口否認有何竊盜犯行，均辯稱：被告2 人
    當天晚上是要前往該處附近水溝抓螃蟹，被告2 人是靠此維
    生。在車上查獲之緊線器是被告黃建智所有，如有他人廢鐵
    要賣，可以使用該緊線器來拉鐵；另滑輪、鋼索、油壓剪是
    在車牌號碼3350─EG號自用小貨車附近找到，非被告2 人所
    有。被告黃建智當日將車停在附近時，剛好有1 部車開離，
    前開物品可能是那部車子留下來的等語。經查：
  (一)證人溫國賜
      1.於警詢、偵查中證述：伊於99年1 月18日凌晨1時42 分
        騎乘機車要返回住處，行經新竹縣新豐鄉瑞興村上的中
        山橋附近的台電電桿處，伊發現該處停1 部藍色發財車
        ，車號伊沒有記，車子特徵有遮雨棚，現場有2 人形跡
        可疑，1 個長的瘦瘦黑黑留著平頭男子（即被告黃建智
        ）在把風，另1 個人（即被告廖明智）在拉電線，伊回
        到家趕緊打110 報警。伊不記得該2 人長相，但伊確定
        現場把風的為男性，年齡伊不確定，但明顯頭上有戴頭
        燈，身穿黑色衣服及雨鞋站在發財車旁且在車道中央位
        置，另1 個拉線的也是男性，年齡不確定，但明顯穿著
        黃色青蛙裝、戴頭照燈及雨鞋，2 人穿著即如同警方提
        供照片所示（即偵查卷第66頁）等語（見偵查卷第63-6
        4 頁、第81-82 頁）。
      2.於本院審理時證述：伊於99年1 月18日自後湖返家，於
        凌晨1 時42分許經過新竹縣新豐鄉瑞興村上的中山橋附
        近的台電電桿處附近，看到1 部有遮雨棚發財車，外觀
        即如偵查卷附第31頁第2 張照片所示，有看到有人拉電
        線的樣子，伊回到家中就以家中自用電話打電話報警。
        在現場伊有看到2 個人，有看到線，當時2人 頭上有探
        照燈，穿著與偵查卷附第34頁照片上2 人穿著相同。且
        穿著青蛙裝男子面對著電線桿有拉扯動作，伊騎車過去
        ，另1 個沒有穿青蛙裝男子從發財車的車尾繞過來跑出
        來，並且到對面車道過去等語（見99易117 第31-38 頁
        ）。
    (二)核與證人即查獲本件員警黃正煜
      1.於偵查中證稱：本案為伊所查獲，伊於99年1 月18日凌
        晨1 時45分接獲民眾報案說在瑞興村大橋轉彎處有停1
        部車子，有2 個人形跡可疑。我們獲報後伊與副所長及
        另1 名員警就到場，發現該處確實有停1 部藍色發財車
        ，被告黃建智在現場，我們就詢問他在做什麼，被告黃
        建智說他在捕螃蟹，因為獲報有2 個人，我們就問他另
        外1 個人在何處，但是被告黃建智都不講，後來副所長
        在水溝旁的另外1 條水溝發現被告廖明智，發現被告廖
        明智時有發現包覆電纜線的塑膠管。當時在電線桿下有
        發現油壓剪，滑輪、鋼索掛在電線桿上如查獲照片所示
        ，電纜線已經被拖出來被綁在鋼索上面，伊當時有通知
        台電公司的技工來現場，他說緊線器是用來幫助抽取電
        線的工具，因為電線太重，一般人沒有辦法直接抽取，
        需要靠緊線器來輔佐等語（見偵查卷第72 -73頁）。
      2.於本院審理時證稱：派出所接獲民眾於99年1 月18日凌
        晨1 時45分報案，該民眾在起訴書所載地點看到1 部藍
        色中華小貨車，且有2 名形跡可疑人在現場，伊與另1
        名同事、副所長開巡邏車共同前往遭竊地點。到達現場
        後看到被告黃建智站在藍色小貨車旁，靠近該失竊電纜
        線之電桿，另1 名被告廖明智在水溝草叢距離電線桿很
        近被我們發現，附近有1 支包覆電纜線的水管被破壞。
        在被告黃建智車上有發現緊線器，油壓剪放在失竊電纜
        線那支電桿下面等語（見本院99易117 第78-79 ）。
    (三)及證人黃士泰於警詢中證述：伊為湖口服務所台電員工，
      目前擔任線路裝修員，因台電的電線被偷剪，經警方陪同
      伊到現場勘查遭竊電線，電桿號碼為新的尚未編號，旁邊
      電桿編號為127A9811EC06。遭竊電桿上裝有滑車並有滑索
      綁住地上電纜線，在旁邊草叢水溝旁有發現包覆下電纜線
      被破壞的水管，並有發現緊線器及油壓剪。緊線器為拉線
      用的，油壓剪為剪電線用的等語（見偵查卷第22頁）相符
      。而證人溫國賜係偶然行經該處，與被告2 人素不相識，
      亦無恩怨，當無誣陷被告2 人之理，是證人溫國賜前開證
      述內容應與事實相符，而堪採信。綜上證人證述內容籍證
      人邱清彬於本院證述當時失竊電纜線電桿現在編為「高幹
      德盛126A1 」（見本院99易117 第81頁背面、第82頁）等
      語，並佐以偵查卷附之新竹縣政府警察局指揮中心受理11
      0 報案紀錄單、現場查獲照片26張（見偵查卷第62頁、第
      28-41 頁），足見被告黃建智與廖明智2 人，於99年1 月
      18日凌晨1 時45分許，由被告黃建智駕駛車牌號碼3350－
      EG號自用小貨車搭載被告廖明智，攜帶滑輪1 組、鋼索1
      捲、緊線器1 組、油壓剪1 支，前往新竹縣新豐鄉瑞興村
      中山橋旁，將滑輪、鋼索架設於尚未編號位於「高幹德盛
      127 」旁一新設電線桿（嗣編為「高幹德盛126A1 」）上
      方，將舖設於該新設電線桿旁地面上之高壓電纜線外包覆
      之塑膠管破壞後，以緊線器將埋設在地表下之高壓電纜線
      抽出，另以鋼索之一端綁住高壓電纜線後，被告廖明智以
      滑輪、鋼索抽取埋設在地表下暗管內之高壓電纜線，被告
      黃建智在一旁把風、接應竊取電纜線，適證人溫國賜騎乘
      機車行經該處而發覺上情，且於返家後報警處理之事實，
      足堪認定。
    (四)至證人溫國賜於本院審理時證稱其所見到行竊之2 人均穿
      類似漁夫裝等語，與警詢中證述內容相異，或係因對證人
      而言此乃偶發事件，且因時間久遠，致記憶有所模糊所致
      ，而證人經提示照片回復記憶後，亦經其當庭更正，則證
      人前開證述，仍不影響證人其他證述內容之憑信性，附此
      敘明。
    (五)按刑法上竊盜罪所保護之法益乃個人對其所管領動產之支
      配力，故於決定竊盜行為是否著手時點之際，即應考慮財
      產持有人之支配力是否已有被侵害之直接或現實之危險性
      。被告2 人將地面上之高壓電纜線外包覆之塑膠管破壞後
      ，以緊線器將埋設在地表下之高壓電纜線抽出，另以鋼索
      之一端綁住高壓電纜線後，以滑輪、鋼索、緊線器抽取埋
      設在地表下暗管內之高壓電纜線時，應認此際行為人之行
      為對埋設在地表下電纜線支配力已有加以排除而移轉持有
      之直接或現實危險性，即應認已著手竊盜行為。
    (六)證人黃士泰復於本院審理時證述：當時伊值夜班，接獲派
      出所來電告知電纜線被竊，伊與派出所員警會同前往，失
      竊電纜線電桿當時尚未編號。當時電纜線已埋設，是屬於
      地下化，其中連接架空的電線桿電纜線是往上的明管，但
      尚未加壓，明管部分電纜線普通一般的有4- 5米左右。現
      場除了偵查卷附第29頁所示電纜線，並未發現其他電纜線
      等語（見本院99易117 第39-41 頁）；證人張正煜亦於本
      院證述：現場除綁在滑索上尚未抽出之電纜線外，並未發
      現其餘電纜線等語（見同上卷第79頁），足見被告2 人雖
      已著手竊取電纜線，適因證人溫國賜經過發現，報警處理
      ，而獲報員警亦即刻趕往失竊現場，於被告2 人尚未將埋
      設在地表下電纜線完全抽取、剪斷之際，即將被告2 人查
      獲，被告2人竊盜而未遂之犯為，亦堪認定。
    (七)雖證人張正煜於偵查中，向臺灣新竹地方法院檢察署檢察
      事務官於電話中表示：「本件並未扣得高壓電纜線，因為
      當時我們警方到場後，在案發地點附近找過，都沒有找到
      被告2 人竊得之高電纜線，不知道2 人藏到哪裡去了。但
      是現場高壓電纜線的塑膠水管外殼確實遭到破壞，且塑膠
      水管裡面的高壓電纜線也被剪斷，鋼索還綁在高壓電纜線
      上靠地上的那一截線頭，可見正偷到一半，經到場的台電
      公司黃士泰估計，被剪走的高壓電纜線約有4 公尺…」等
      語，有該公務電話紀錄可按（見偵查卷第85頁）；證人黃
      士泰於本院審理時證述：失竊電纜線明管部分似有約4-5
      米左右等語（見本院99易117 第40頁）；證人即台電公司
      員工邱清彬於本院證述：因為線路都是3 條迴路，每1 條
      是4 米，所以3 條加起來失竊數量為12米（見同上卷第82
      頁背面、第83頁）；及台灣電力股份有限公司新竹區營業
      處於99年9 月16日D 新竹字第09909000811 號函覆本院：
      …發現失竊當日因未開啟人孔查驗，故誤以為僅失竊電桿
      上之12米長纜線，…，直至復工後於6 月23日，才發現人
      孔內電纜線也遭竊剪，失竊總長度為2,910 米…」等情，
      亦有該函文附卷可稽（見同上卷第53頁）。惟失竊電纜線
      係埋設在開放之道路旁，該道路平時供不特定公眾通行，
      該處亦無設置任何之防護措施，係屬容易遭竊地區，亦有
      現場照片可按，被告2 人被查獲時既未在其所管領之範圍
      發現其他被竊電纜線，尚難將已遭失竊之電纜線，全歸諸
      亦為被告2 人所竊取。
    (八)另被告2 人辯稱：被查獲時係在抓螃蟹等語，且在查獲地
      點旁水溝，確實有一籠狀物品設在該處，亦有照片2 張（
      見偵查卷第58頁）在卷可憑；而證人許木金亦於警詢中證
      述：被告2 人確時曾拿毛蟹與伊交易等語（見偵查卷第57
      頁）。然被告2 人竊取電纜線之犯行已據本院認定如上，
      則被告2 人縱同時亦在該處捕捉螃蟹，亦不足為被告2 人
      有利之認定。
    (九)綜上，本件事證明確，被告黃建智、廖明智共同攜帶兇器
      竊盜未遂之犯行，洵堪認定，應予依法論罪科刑。
二、論罪科刑部分：
    (一)按刑法第321 條第1 項第3 款之罪，係以行為人攜帶兇器
      竊盜為其加重條件，此所謂兇器，其種類並無限制，凡客
      觀上足對人之生命、身體、安全構成威脅，具有危險性之
      兇器均屬之，且祇須行竊時攜帶此種具有危險性之兇器為
      已足，並不以攜帶之初有行兇之意圖為必要。被告黃建智
      、廖明智2 人攜帶滑輪1 組、鋼索1 捲、緊線器1 組及油
      壓剪1 支，前往新竹縣新豐鄉瑞興村中山橋旁在尚未編號
      位於「高幹德盛127 」旁一新設電線桿上（嗣編為「高幹
      德盛126A1 」）竊取電纜線時，其中緊線器外觀上為1 金
      屬製鈍器、油壓剪為一金屬製銳器，有照片（偵查卷第37
      、39頁）在卷可憑，均屬客觀上足對人之生命、身體、安
      全構成威脅，具有危險性之兇器，足堪認定。
    (二)核被告黃建智、廖明智所為均係犯刑法第321 條第2 項、
      第1 項第3 款攜帶兇器竊盜未遂罪。公訴意旨認被告2 人
      共同竊取電纜線並已得手而為既遂，惟查被告2 人被查獲
      時，並未發現已被剪斷之電纜線已如前述，則渠等是否竊
      取電纜線已得手，尚有疑義。故被告等應僅成立刑法第32
      1 條第2 項、第1 項第3 款攜帶兇器竊盜未遂罪。公訴意
      旨認被告2人上開犯行已達既遂，尚有誤會。
    (三)被告2 人就前開犯行均有犯意聯絡及行為分擔，均為共同
      正犯。
    (四)被告2 人均已著手於竊盜犯行之實行而不遂，為未遂犯，
      依刑法第25條第2 項之規定，按既遂犯之刑度減輕其刑。
    (五)被告廖明智於95年間因施用毒品案件，經本院於96年4 月
      27日以96年度竹簡字第379 號判決判處有期徒刑6 月，於
      96年8 月22日撤回上訴確定，本院於96年10月31日以96年
      度聲減字第2770號裁定減為有期徒刑3 月確定，於97年2
      月19日易科罰金執行完畢，5 年以內再犯本件有期徒刑以
      上之罪，為累犯，併依刑法第47條第1 項規定加重其刑。
      被告廖明智同時有加重及減輕事由，依同法第71條第1 項
      先加後減之。
    (六)爰審酌被告黃建智、廖明智均國中畢業（見偵查卷警詢筆
      錄），均正值青壯年，不循正途謀財，竟思不勞而獲，以
      行竊方式侵害他人所有財物，不尊重他人之財產權，行竊
      之手段、實際並未竊得財物所生危害，否認犯行，爰分別
      量處如主文所示之刑，並諭知易科罰金折算標準，以示懲
      儆。
三、沒收部分：
    (一)按供犯罪所用之物，以屬於犯罪行為人者為限，得沒收之
      ，刑法第1 項第2 款、第3 項定有明文。又共同正犯因相
      互間利用他方之行為，以遂行其犯意之實現，本於責任共
      同之原則，有關從刑之沒收部分，雖他共同正犯所有供犯
      罪所用之物，亦應於其本身所處主刑之後，併為沒收之諭
      知。
    (二)被告2 人持以竊盜扣案之緊線器1 組為被告2 人共同竊取
      財物所用已如前述，且為被告黃建智所有，亦據被告黃建
      智供陳在卷，依前揭規定，應在被告2 人宣告罪、刑項下
      併為沒收之諭知。另扣案之滑輪1 組、鋼索1 捲、油壓剪
      1 支，雖為被告2 人竊取電纜線犯罪所用，業據本院認定
      如上，惟被告2 人均否認前開物品為其所有，卷內既亦無
      積極證據證明該物品為其2 人所有，依前揭說明，爰不為
      沒收之諭知。
據上論斷，應依刑事訴訟法第299 條第1 項前段，刑法第28 條
、第321 條第1 項第3 款、第2 項、第25條第2 項、第41條第1
項、第47條第1 項，刑法施行法第1 條之1 第1 項、第2 項前段
，判決如主文。
本案經檢察官劉得為到庭執行職務。
中    華    民    國     100   年   2   月     10     日
                  刑事第四庭    法  官  邱玉汝
以上正本證明與原本無異。
如不服本判決應於收受本判決後10日內向本院提出上訴書狀，上
訴書狀應敘述具體理由。上訴書狀未敘述上訴理由者，應於上訴
期間屆滿後20日內補提理由書狀於本院(均須按他造當事人之人
數附繕本 )「切勿逕送上級法院」。
中    華    民    國   100    年    2   月    10      日
                                書記官  田宜芳
附錄本案論罪科刑法條：
刑法第321條：
犯竊盜罪而有左列情形之一者，處六月以上、五年以下有期徒刑
：
一、於夜間侵入住宅或有人居住之建築物、船艦或隱匿其內而犯
    之者。
二、毀越門扇、牆垣或其他安全設備而犯之者。
三、攜帶兇器而犯之者。
四、結夥三人以上而犯之者。
五、乘火災、水災或其他災害之際而犯之者。
六、在車站或埠頭而犯之者。
前項之未遂犯罰之。